臺灣高等法院臺南分院刑事判決　　　　　　 九十二年度上易字第一一一六號　Ｃ
　　　上　訴　人　臺灣雲林地方法院檢察署檢察官
　　　被　　　告　戊　○　○
　　　選任辯護人　曾　柏　暠
右上訴人因被告妨害名譽案件，不服中華民國九十二年九月廿九日臺灣雲林地方法院
九十二年度易字第二九二號第一審判決（起訴案號：臺灣雲林地方法院檢察署九十二
年度偵字第一八一一號聲請簡易處刑判決，經該院改為通常程序審理），提起上訴，
本院判決如左：
      主      文
上訴駁回。
      理      由
一、公訴意旨略以：戊○○係佳聯有線電視股份有限公司（下稱佳聯公司）總經理，
    於民國（下同）九十一年十月卅日下午四時許，因妨害自由案件，經台灣雲林地
    方法院檢察署（下稱丙○○○○）檢察官，以九十一年度偵字第二八七八號，提
    起公訴，為表達不服意見，竟意圖散布於眾，以發布新聞稿給各報社媒體方式，
    指摘該案於偵查期間，在野股東即不斷放話，表示已花費新台幣（下同）二千萬
    元，保證要讓廖家一定被起訴云云。利用不知情自由時報，於翌日即九十一年十
    月卅一日，以文字在自由時報第十二版，刊登上開文字，足以毀損佳聯公司在野
    股東名譽。案經佳聯公司股東丁○○○、乙○○、陳勇兆及甲○○提出告訴。因
    認被告戊○○涉犯刑法第三百十條第二項加重誹謗罪嫌云云。
二、按犯罪事實應依證據認定之，無證據不得認定犯罪事實。又不能證明被告犯罪者
    ，應諭知被告無罪之判決，刑事訴訟法第一百五十四條第二項、第三百零一條，
    分別定有明文。又認定不利於被告之事實，須依積極證據，苟積極證據不足為不
    利於被告事實之認定時，即應為有利於被告之認定，更不必有何有利之證據（最
    高法院三十年上字第八一六號判例意旨參照）。又按刑法第三百十條誹謗罪，係
    以指摘或傳述足以毀損他人名譽之事，為其犯罪構成要件，若無從知悉行為人所
    指為何人，即無足以毀損他人名譽可言。是以該罪行為人必須針對特定人或可得
    推知之人為之，始足構成（司法院三十七年院解字第三八○六號解釋參照）。且
    誹謗罪目的在於保護他人名譽，倘若一般人無從得知行為人所指之人，就該他人
    名譽即無受毀損危險，是以所謂行為人所針對特定人或可得推知之人，應就誹謗
    內容，客觀地予以觀察，必須一般人藉誹謗內容即得以知悉被誹謗對象，方足當
    之，不能以被害人主觀上認知作為判斷之標準。
三、公訴人認被告涉犯上開加重誹謗罪，無非以被告供承上開報導，係其傳真新聞稿
    給媒體登載，及告訴人丁○○○、乙○○、陳勇兆及甲○○指訴，暨有上開新聞
    紙等，為其主要論據。然訊據被告戊○○堅決否認有右述誹謗犯行，辯稱：其確
    實有聽聞友人告知上開訊息；且其是應記者基於平衡報導請求，而被動傳真上開
    新聞稿，並無主動誹謗意思，其亦非向不特定人為之；該新聞稿更未針對特定股
    東，傳述妨害名譽事實，乃告訴人主觀臆測被告指摘告訴人行賄等語。經查：
  (一)被告固供承於上開期日，因妨害自由案件，經丙○○○○檢察官起訴後，有傳真
    上開新聞稿，給自由時報等媒體刊登在新聞紙之事實，核與聯合報記者林國賢於
    偵查供證情節相符，有記者林國賢偵查筆錄在卷可參，並有丙○○○○九十年偵
    字第三一七二號、九十一年偵字第二八七八、三二九四號起訴書及上開新聞紙影
    本在卷可佐，足信被告確有發佈上開新聞之事實。
  (二)然公訴人所稱，被告在新聞紙刊登：「該案偵查期間，在野股東就不斷放話，表
    示已花費新台幣二千萬元，保證廖家一定會被起訴」等語。該項指摘在客觀上，
    尚難認被告傳述內容，已明確指明係告訴人有行賄行為。雖告訴人丁○○○、乙○○、甲○○等人在原審指稱，渠等看到上開報導後，因認為訴訟不可能花費如
    此多的錢。故此情顯然，被告是在指告訴人有行賄行為云云。然上開新聞稿，並
    未指摘在野股東有行賄行為。故應僅是告訴人主觀臆測。以證據力而言，告訴人
    尚難僅以上開新聞紙所登載，即推測被告係在指摘「告訴人」行賄。
  (三)次查被告傳真給新聞媒體刊登內容為：「該案偵查期間，在野股東就不斷放話，
    表示已花費新台幣二千萬元，保證廖家一定會被起訴」等語。就其內容，客觀地
    予以觀察，並未指明係何人對誰行賄。若非告訴人自己，先行對號入座，否則一
    般人，僅在聽聞上開言詞後，必不知何所指！實在無從自上開言詞，知悉或可得
    推知，係指告訴人有行賄檢察官行為！何況佳聯公司股東有百餘人，實不足以讓
    一般人得知何人是在野股東，且是指告訴人，則告訴人股東名譽，自無從因此而
    受損。從而，自難對被告所為律以刑法加重誹謗罪。
四、綜上各情，被告所為與刑法第三百十條第二項誹謗罪要件不符。此外復查無其他
    積極事證，足資證明被告有公訴人所指誹謗犯行，則公訴人指訴被告有誹謗犯行
    ，依上所述，即尚屬不能證明，自應為被告無罪諭知，以昭公允。
五、本件原判決以被告犯罪，係屬不罰行為，而諭知被告無罪。本院經核原判決，所
    持被告無罪理由，雖與本院不同，然結論尚無二致。檢察官上訴意旨，仍執陳詞
    ，指摘原判決不當，為無理由，應予駁回。
據上論斷，應依刑事訴訟法第三百六十八條，判決如主文。
本案經檢察官楊治宇到庭執行職務。
中    華    民    國      九十三      年      一      月    二十九      日
                                  臺灣高等法院臺南分院刑事第六庭
                                      審判長法官  蔡    崇    義
                                            法官  許    進    國
                                            法官  董    武    全
右正本證明與原本無異。
不得上訴。
                                      法院書記官  黃    全    忠
中    華    民    國      九十三      年      二      月      二        日
